台灣高等法院花蓮分院刑事判決　　　　　　　　　　　九十三年度上易字第九二號
　　上　訴　人　臺灣臺東地方法院檢察署檢察官
　　被　　　告　甲○○
右上訴人因被告詐欺案件，不服臺灣臺東地方法院九十三年度易字第三八號中華民國
九十三年七月七日第一審判決（起訴案號：臺灣臺東地方法院檢察署九十二年度偵緝
字第七三號），提起上訴，本院判決如左：
    主  文
上訴駁回。
    理  由
一本案經本院審理結果，認第一審判決被告甲○○無罪，並無不當，應予維持，並引
  用一審判決書記載之理由。
二檢察官上訴意旨略以：(一)被告於原審審理時始提出證人孫鳳迎及林文卿，渠等證言
  之真實性已有可疑。(二)孫鳳迎之資力如何，是否有與被告合夥投資之必要，原審並
  未調查，未盡調查之能事。(三)縱然證人孫鳳迎所述屬實，被告僅交付市公所投標部
  分之新台幣（下同）八萬五千元標金，被告為何向乙○○、余梅春、丙○○共借取
  一百零一萬六千元之多？且事後均未還款？足見被告於借款之初即無還款之意思。
  又被告是否因釋迦收成不好始不能清償本件債務，卷內並無證據足以證明。(四)縱然
  被告向丙○○借款是為了還賭債，但被告竟以合夥投資及投標公墓或馬偕醫院為名
  向丙○○借款，亦屬詐欺。(五)被告與告訴人乙○○、余梅春、丙○○約定二個月之
  還款期限，已超出其能力範圍，致影響告訴人乙○○、余梅春、丙○○等人之判斷
  ，亦難謂被告無詐欺之意圖等語。
三惟查：
  (一)被告向告訴人乙○○、余梅春、丙○○等人借款時，乙○○、余梅春、丙○○等
    人或係因基於被告家中有種水梨、釋迦等農作物，且又具有公務員之身分，平日
    經濟狀況正常，認為被告有能力還錢；或係因欠被告人情；或係基於對被告之信
    賴而借錢予被告，有渠等於原審之證詞可稽，且被告於借款當時亦未就其財務能
    力有不實之陳述，故乙○○、余梅春、丙○○等人並非因被告施展詐術致陷於錯
    誤而借款予被告，故被告向渠等借款之行為並不符合詐欺罪之構成要件，原審就
    此已有詳細論述（見原判決第五至六頁），經核於經驗法則及論理法則並無違背
    。
  (二)又被告確實與孫鳳迎合作葬儀生意，雙方約定各自籌資準備參與馬偕醫院台東分
    院及台東市第三公墓之投標，已經孫鳳迎於原審明確證述在卷，尚不得以被告嗣
    後因未得標或業主取消投標等原因，終未實際參與投資，而將其所籌得之資金挪
    作他用，而遽認被告自始即有詐欺之犯意。且一般人尋求與他人合夥投資生意，
    其原因非只一端，借重他人長才者有之；藉他人人脈以開拓商機者有之；分散風
    險者有之，本非以資金短絀為唯一原因，檢察官上訴意旨以證人孫鳳迎未必係因
    缺乏資金而有與被告合夥投資葬儀生意之必要，進而主張孫鳳迎之證詞不可採信
    ，亦嫌臆測。
  (三)另被告長期沈迷賭博輸錢，且因而向丙○○舉債等情，亦經證人林文卿於原審證
    述在卷（見原審卷第九十八頁至一０二頁），是被告所辯伊因賭博輸錢、釋迦收
    成不佳及嗣後火葬場工作被辭退等原因，導致嗣後無力清償債務等情，衡情亦非
    全然不可採信。至債務人因不堪債主索債而走避他鄉，係常有之事，尚不得以被
    告嗣後因警方傳拘無著而遭到通緝，即據此而認定被告犯罪。
  (四)檢察官復未提出其他積極證據證明被告有公訴意旨所指之詐欺犯行，原審綜合全
    案情節，本諸罪疑唯輕之審判原則，判決被告無罪，並無不當，檢察官上訴意旨
    仍執前詞指摘原判決不當，核無理由，應予駁回。
四又被害人乙○○、余梅春、丙○○已經於原審到庭就其被害情節為完整之陳述，本
  院認已無再傳訊渠等到庭之必要，併此敘明。
五被告經合法傳喚，無正當之理由不到庭，爰不待其陳述，逕行判決。
據上論斷，應依刑事訴訟法第三百七十三條、第三百六十八條、第三百七十一條，判
決如主文。
本案經檢察官李土城到庭執行職務。
中      華      民      國    九十三    年      十      月     十五     日
                                    審判長法官  謝  志  揚
                                          法官  陳  淑  媛
                                          法官  何  方  興
右正本證明與原本無異。
本件不得上訴。
                                        書記官  劉  妙  娘
中      華      民      國    九十三    年      十      月     十五     日
